臺灣桃園地方法院民事判決　　　　　　　99年度訴字第1970號
原　　　告　陳銳麟
被　　　告　劉應德
上列當事人間請求損害賠償事件，原告就本院99年度易字第737
號傷害案件提起刑事附帶民事訴訟（99年度審附民字第175 號）
，經本院刑事庭裁定移送，於民國100 年6 月23日言詞辯論終結
，本院判決如下：
    主  文
被告應給付原告新臺幣捌拾玖萬柒仟肆佰伍拾元，及自民國九十
九年八月二十日起至清償日止按週年利率百分之五計算之利息。
原告其餘之訴駁回。
訴訟費用由被告負擔三分之二，餘由原告負擔。
本判決第一項於原告以新台幣參拾萬元為被告供擔保後，得假執
行，但被告如以新臺幣捌拾玖萬柒仟肆佰伍拾元為原告預供擔保
，得免為假執行。
原告其餘假執行之聲請駁回。
    事實及理由
壹、程序方面
  (一)按訴狀送達後，原告不得將原訴變更或追加他訴，但擴張或
    減縮應受判決事項之聲明者，不在此限，民事訴訟法第255
    條第1 項但書第3 款定有明文。本件原告提起附帶民事訴訟
    時，初為請求第1 項訴之聲明為被告給付新臺幣（下同）85
    萬元，及自民國99年4 月9 日起至清償日止，按年息百分之
    5 計算之利息等語；嗣於99年12月28日再具狀變更其第1 項
    訴之聲明為被告應給付原告150 萬元及自99 年4月9 日起至
    清償日止，按年息百分之5 計算之利息等語。上開原告之訴
    之變更，核屬擴張應受判決事項之聲明者，揆諸前開法文，
    原告所為聲明之變更，自屬合法，應予准許。
  (二)本件被告劉應德經合法通知，未於最後言詞辯論期日到場，
    核無民事訴訟法第386 條所列各款情形，應依原告聲請，准
    由其一造辯論而為判決。
貳、實體事項
一、原告起訴主張：被告前於99年4 月9 日下午2 時50分許，搭
    乘訴外人郭駿逸所駕駛車牌號碼2416－FN號自用小客車，行
    經國道三號高速公路北向72公里處之龍潭收費站時，因郭駿
    逸駕車有任意變換車道之違規情事，遭在場執勤之原告（即
    內政部警政署國道公路警察局第六警察隊竹林分隊員警）上
    前攔停盤查。經原告以掌上型電腦查詢後，得知被告有毒品
    前科，且見被告神情緊張，便與另一執勤員警即訴外人周賢
    文一同請被告下車蹲在車輛後方，並在徵得被告同意後由其
    將隨身攜帶背包中之物品取出供員警檢視，然因被告恐背包
    內袋放置之安非他命吸食器遭員警查獲，刻意未將吸食器取
    出，惟經原告及周賢文查覺背包內袋及其中硬物，遂再次請
    被告拿出內袋中之物品，此時被告卻突然伸手進入內袋，並
    有欲捏碎物品之動作，周賢文因不知內袋裝有何物，擔心被
    告之舉危及渠等之安全，旋以左手抓住被告右手，再以右手
    將背包拉開，詎被告竟瞬間起身與原告發生拉扯，更基於傷
    害之犯意，在原告自後方以右手搭在其左肩上，欲控制其行
    動之際，先以左手向後甩向原告，並經原告以左手抓住後，
    被告即再將原告側摔於地，致原告受有左側閉鎖性髕骨骨折
    之傷害。被告上開傷害原告之行為，業經臺灣桃園地方法院
    檢察署以99年度偵字第11265 號傷害案件起訴，並經本院99
    年度易字第737 號判決被告有期徒刑4 月確定。是被告既有
    上開故意傷害原告之行為，並致原告受有下列損害，原告自
    得請求被告就此負損害賠償之責：(1)醫療費用部分：原告經
    接受國軍桃園總醫院附設民眾診療服務處骨折復位併內固定
    手術、住院、門診追蹤及鋼釘內固定移除手術等基礎診療，
    留有單據部分醫療總費用計為49,184元，而因原告榮民身分
    折扣僅實支付7,987 元。且關於膝關節軟骨組織傷害，必致
    原告受有退化性關節炎等後遺症，須長期服用維骨力等藥物
    減緩症狀，復原告左腿肌肉萎縮併關節疼痛難以施力，復健
    需時甚長，故推估將來應需支出之醫療費用，與前開實支醫
    療費用7,987 元併為請求後，合計20萬元。(2)薪資損失部分
    ：原告接受前開基礎治療期間，有向服務單位告假4 個月（
    4 月、5 月、10月、11月），以現行警察勤務分配每日至少
    2 小時之超勤加班時數、每小時250 元超勤加班費為計算，
    損失約100 工作天之超勤加班費5 萬元（計算式：250 元×
    2 小時×100 天＝5 萬元）；以每月至少3,000 元計算之違
    規獎勵金，共短領12,000元（計算式：3,000 元×4 個月＝
    12,000元）；甚且，日後原告因復健難免需請假，推估短少
    之部分薪資為38,000元，合計薪資部分總差額約10萬元。
    (3)交通費用部分：骨折傷勢致原告無法搭乘大眾交通工具，
    僅能包租計程車代步，原告家住三峽，至位於龍潭之804 醫
    院，入、出院、門診追蹤治療來回三峽、龍潭共15趟之計程
    車車資共12,000元（計算式：800 元×15趟＝12,000元），
    併計將來其他額外之交通費用支出後，被告應支付2 萬元之
    合理交通費用。(4)看護費用部分：原告於術中、術後休養期
    間行動不便，無法自理生活起居，必須靠人看護照料，應得
    請求被告支付以勞保最低工資計算之4 個月看護費共69,120
    元（計算式：17,280元×4 個月＝69,120元）。(5)精神慰撫
    金：原告所受左側閉鎖性髕骨骨折之傷害，可預見未來復健
    歷程漫長，必將受有各項後遺症病痛、行動反應敏捷度降低
    等障礙，令原告喪失績效評比、進修深造及升遷之機會，職
    場競爭力全無，影響原告警察職務之正常執行甚鉅，原告及
    家屬身心所受煎熬非常人所能體會，加以被告犯後態度惡劣
    ，原告請求被告賠償精神慰撫金110 萬元。基上所述，以上
    開原告所受醫療費用、薪資、交通費用、看護費用等損失以
    及精神慰撫金之加總總數，原告僅請求被告賠償150 萬元。
    為此，爰依民法上侵權行為之法律關係提起本件訴訟。並為
    訴之聲明：(1)被告應給付原告150 萬元，及自案發之日即99
    年4 月9 日起至清償日止，按年息百分之5 計算之利息；(2)
    訴訟費用由被告負擔。
二、本件被告雖未於最後言詞辯論期日到場，然據曾到庭陳述之
    主張為：被告雖同意原告所主張之上開傷害事實，對其確有
    支出相關醫療費用、交通費用、看護費用及減損薪資補償部
    分，均無意見，惟精神慰撫金之請求金額過高，被告無法辦
    法負擔等語為抗辯。並為答辯聲明：(1)請求駁回原告之訴。
    (2)訴訟費用由原告負擔。(3)如受不利判決願供擔保請准宣告
    免為假執行。
三、不爭執事項：
    被告前於99年4 月9 日下午2 時50分許，搭乘訴外人郭駿逸
    所駕駛車牌號碼2416－FN號自用小客車，行經國道三號高速
    公路北向72公里處之龍潭收費站時，因郭駿逸駕車有任意變
    換車道之違規情事，遭時任職於內政部警政署國道公路警察
    局第六警察隊竹林分、並於現場值勤之原告警上前攔停盤查
    。經原告以掌上型電腦查詢後，得知被告有毒品前科，且見
    被告神情緊張，便與另一執勤員警即訴外人周賢文一同請被
    告下車蹲在車輛後方，並在徵得被告同意後由其將隨身攜帶
    背包中之物品取出供員警檢視，然因被告恐背包內袋放置之
    安非他命吸食器遭員警查獲，刻意未將吸食器取出，惟經原
    告及周賢文查覺背包內袋及其中硬物，遂再次請被告拿出內
    袋中之物品，此時被告卻突然伸手進入內袋，並有欲捏碎物
    品之動作，周賢文因不知內袋裝有何物，擔心被告之舉危及
    渠等之安全，旋以左手抓住被告右手，再以右手將背包拉開
    ，詎被告竟瞬間起身與原告發生拉扯，更基於傷害之犯意，
    在原告自後方以右手搭在其左肩上，欲控制其行動之際，先
    以左手向後甩向原告，並經原告以左手抓住後，被告即再將
    原告側摔於地，致原告受有左側閉鎖性髕骨骨折之傷害。被
    告上開傷害原告之行為，業經臺灣桃園地方法院檢察署以99
    年度偵字第11265 號傷害案件起訴，並經本院99年度易字第
    737 號判決被告有期徒刑4 月確定，且為被告所不爭執，有
    本院100 年5 月25日言詞辯論筆錄（見本院卷第127 頁）可
    參。
四、兩造爭執事項：原告之各項請求是否有據？得請求之分項數
    額及總額為何？
五、本院之判斷：
  (一)按因故意或過失不法侵害他人之權利者，負損害賠償責任，
    不法侵害他人之身體或健康者，對於被害人因此喪失或減少
    勞動能力或增加生活上之需要時，應負損害賠償責任，不法
    侵害他人之身體、健康、名譽、自由、信用、隱私、貞操，
    或不法侵害其他人格法益而情節重大者，被害人雖非財產上
    之損害，亦得請求賠償相當之金額，民法第184 條第1 項前
    段、第193 條第1 項、第195 條第1 項分別定有明文。被告
    不法侵害原告之身體致傷，依上開規定其對於原告因而所受
    之損害，自應負損害賠償責任。茲就原告請求之金額，分述
    審酌如下：
  1.醫藥費用部分：可請求7,987元。
    原告於案發後接受國軍桃園總醫院附設民眾診療服務處骨折
    復位併內固定手術、住院、門診追蹤及鋼釘內固定移除手術
    等基礎診療，留有單據部分醫療總費用計為49,184元，且因
    原告榮民身分折扣僅實支付7,987 元，此有該等醫療費用收
    據附本院卷第34頁至42頁可參，原告該部分之請求確屬有據
    ，逾此範圍之請求難認有據。
  2.醫療復健交通費用：可請求7,305元。
    原告主張因骨折傷勢致原告無法搭乘大眾交通工具，僅能包
    租計程車代步，而原告家住三峽，至位於龍潭之804 醫院，
    入、出院、門診追蹤治療來回三峽、龍潭共15趟之計程車車
    資，該部分支出之次數，確經原告提出上開醫療費用收據可
    資確認，再自原告就醫時之住處即新北市○○區○○路259
    號至桃園縣龍潭國軍804 醫院之單趟車資487 元部分，亦經
    本院函詢臺灣省計程車客運商業同業公會聯合會確認無誤，
    此有該公會100 年5 月25日100 省計聯字第20號函附本院卷
    第131 頁可參。是原告於醫療就醫期間，共計支出7,305 元
    （487 ×15＝7,305 元），原告主張該部分之請求，即屬有
    據，逾此範圍之請求難認有據。
  3.看護費用部分：可請求25,920元。
    原告主張伊因本件車禍受傷，於治療期間，需他人看護照料
    ，故請求該部分之看護費用支出。而該部分業經本院函詢國
    軍桃園總醫院，該院則以100 年2 月22日函覆本院稱：「陳
    員（指原告）為「左側髕骨骨折」，手術後仍需石膏或護具
    固定膝關節，造成活動受限，建議休養是因為陳員的工作性
    質特殊。至於是否需全日或十日看護則需視陳員對活動及日
    常生活需求，因人而異。但依此員建議需半日看護三個月（
    夜間、洗澡、上廁所需人協助）」等語，此有該回函附本院
    卷第66頁可稽。是本院認原告可主張之看護期間應以3 個月
    為限，且為半日看護。再按親屬代為照顧被害人之起居，固
    係基於親情，其所支付之勞力非不能評價為金錢，惟此種基
    於身分關係之恩惠，自不能加惠於加害人。故由親屬看護時
    雖無現實看護費之支付，仍應認被害人受有相當於看護費之
    損害，得向加害人請求賠償，始符公平原則（最高法院94年
    台上字第1543號判決意旨可參）。本件原告主張其配偶為其
    看護，故其認為每月之看護費以勞保最低基本工資17,280元
    為計算，每日看護費用僅為576 元，尚稱合理。是以，原告
    請求於案發後治療期間內為期3 個月、每月8,640 元（17,2
    80 ／2＝8,640 元）之半日看護費用，合計共25,920元，確
    屬有據，應予准許），逾此範圍請求，則為無理由。
  4.薪資損失部分：原告可請求56,238元。
    原告主張其於接受前開基礎治療期間，有向服務單位告假4
    個月（4 月、5 月、10月、11月），以現行警察勤務分配每
    日至少2 小時之超勤加班時數、每小時250 元超勤加班費為
    計算，損失約100 工作天之超勤加班費5 萬元（計算式：25
    0 元×2 小時×100 天＝5 萬元）；以每月至少3,000 元計
    算之違規獎勵金，共短領12,000元（計算式：3,000 元×4
    個月＝12,000元）；甚且，日後原告因復健難免需請假，推
    估短少之部分薪資為38,000元，合計薪資部分總差額約10萬
    元。然查，原告之薪資結構可分三部分，分別為基本薪資、
    超勤獎金及違規獎勵金，而自內政部警政署國道公路警察局
    第六警察隊於100 年1 月14日所函覆本院之公警六人字第10
    00600353號函（附本院卷第61頁以下），可知原告於其主張
    之請假月份，該基本薪資並無任何減少，惟於4 、5 、10
    、11月份之超勤津貼，除4 月份為3,346 元外，其餘3 月均
    為0 元，至該4 個月之違規獎勵金則分別為2,821 元、2,10
    0 元、2,315 元、2,247 元，是若以99年1 至3 月份，原告
    未受傷前之平均超勤津貼為14,420元及平均違規獎勵金為2,
    810 元觀之，原告於4 個月之超勤津貼及違規獎勵金確有減
    少之情形，故本院認就該4 個月之超勤津貼及違規獎金，均
    應予受傷害前3 個月之平均數額為準，則原告就此部分尚可
    請求超勤津貼之差額54,334元｛（14,000-0000 ）+14420×
    3=54 ,334 元｝及違規獎勵金1,904 元｛（2,810 ×4 ）－
    （2,82 1+2,100+2,315+2,100）=1,904元）｝，合計為56,
    238元，此部分之請求即屬無據。
  5.精神慰撫金部分：按關於慰撫金之多寡，應以被害人精神上
    所受之苦痛為準據，亦應審酌被害人之地位、家況及加害人
    之地位，俾資為審判之依據，故應就兩造之身份、職業、教
    育程度、財產及經濟狀況，用以判斷非財產上損害之慰撫金
    數額（最高法院48年度台上字第1982號判例、86年度台上字
    第511 號判決參照）。查原告因本件車禍所受有前開傷害，
    致其行動不便須人照料生活，案發後暫時無法回復一般正常
    人生活，且其職務為警員，該等工作需有敏捷之身手及反應
    ，故被告所為之傷害行為，不僅造成其個人精神及財產上沈
    重負擔，更影響家人生活，原告因此深感痛苦，自得請求被
    告賠償非財產上之損害賠償。是本院斟酌前開各情認原告請
    求之精神慰撫金以800,000 元為適當，至原告逾此部分之請
    求，則難准許。
  (二)綜上，原告依據侵權行為法律關係得請求被告賠償之損害，
    應為894,750 元（計算式：7,987+7,305+25,920+56,238 ＝
    897,450 ）。另給付無確定期限者，債務人於債權人得請求
    給付時，經其催告而未為給付，自受催告時起，負遲延責任
    ，其經債權人起訴而送達訴狀，或依督促程序送達支付命令
    ，或為其他相類之行為者，與催告有同一之效力；遲延之債
    務，以支付金錢為標的者，債權人得請求依法定利率計算之
    遲延利息；應付利息之債務，其利率未經約定，亦無法律可
    據者，週年利率為5 ％，民法第229 條第2 項、第233 條第
    1 項前段、第203 條分別定有明文。本件原告請求被告賠償
    上開金額，以支付金錢為標的，無確定期限，又未約定利率
    ，則其請求之利息，即應自附帶民事起訴狀送達翌日（99年
    8 月21日）起至清償日止，按年息5 ％計算之利息，為有理
    由，應予准許，逾此範圍之請求，即為無理由，應予駁回。
  (三)假執行之宣告：兩造均陳明願供擔保，聲請宣告或免為假執
    行，於原告勝訴部分，經核尚無不合，爰酌定相當擔保金額
    准許之。至於原告敗訴部分，其假執行之聲請失所附麗，併
    予駁回。
六、本件事證已臻明確，兩造間其餘攻擊防禦方法及舉證，經本
    院審酌後，或與本件之爭執無涉，或對本件判決結果不生影
    響，爰不一一論述，併此敘明。
七、據上論結，本件原告之訴為一部有理由、一部無理由，依民
    事訴訟法第385 條第1 項前段、第79條、第390 條第2 項、
    第392 條第2 項，判決如主文。
中    華    民    國   100    年    8     月    5     日
                  民事第三庭    法  官  林靜梅
以上正本係照原本作成
如對本判決上訴，須於判決送達後 20 日內向本院提出上訴狀。
如委任律師提起上訴者，應一併繳納上訴審裁判費。
中    華    民    國   100    年    8     月    5     日
                                書記官  王奐淳